臺灣高等法院高雄分院刑事判決　　　　　九十一年度上更(一)字第二一號
　　上　訴　人　台灣高雄地方法院檢察署檢察官
　　被　　　告　丙○○
右上訴人因被告違反稅捐稽徵法等案件，不服臺灣高雄地方法院八十八年度訴字第一
三一三號中華民國八十八年十一月四日第一審判決（起訴案號：臺灣高雄地方法院檢
察署八十八年度偵字第一一四六四號、併辦案號：同署八十八年度偵字第二四九五三
號、九十一年度偵字第二一六九號），提起上訴，判決後，經最高法院發回更審，本
院判決如左：
      主      文
原判決撤銷。
丙○○公司負責人，為納稅義務人以詐術逃漏稅捐，處有期徒刑月，如易科罰金，
以佰元折算壹日，又行使從事業務之人，明知為不實之事項，而登載於其業務上作
成之文書，足以生損害於公眾及他人，處有期徒刑月，如易科罰金，以佰元折算
壹日；應執行有期徒刑伍月，如易科罰金，以佰元折算壹日。
      事      實
一、丙○○係納稅義務人高雄市○○區○○路一七二號日錄企業有限公司（下稱日錄
   公司）之負責人，負有據實製作薪資所得扣繳暨免扣繳憑單（下稱扣繳憑單）及
    登載營利事業所得稅結算申報書之義務，為從事業務之人，乃明知乙○○、甲○○、張恭誠於民國（下同）八十六年間，並未在日錄公司任職及支薪，竟由不詳
    姓名成年人處，取得乙○○、甲○○、張恭誠之身分資料後，於八十七年五月十
    五日前之某日，在其公司上址，虛謂乙○○、甲○○、張恭誠於八十六年一月至
    十二月間，在日錄公司任職，各支薪新台幣（下同）十七萬五千元，囑由該公司
    不知情之不詳姓名成年會計，將此不實之事項，登載於丙○○業務上應製作之薪
    資所得扣繳憑單，再以此不實支出，製作八十六年度營利事業所得稅結算申報書
    ，而於八十七年五月十五日，持該扣繳憑單及營利事業所得稅結算申報書，向財
    政部高雄市國稅局三民稽徵所行使，申報日錄公司八十六年度營利事業所得稅，
    以此詐術逃漏營利事業所得稅。日錄公司不實支出乙○○部分逃漏稅額為四萬三
    千九百六十一元（虛報甲○○、張恭誠支薪，違反稅捐稽徵法部分，未據起訴）
    ，足以生損害於乙○○、甲○○、張恭誠受徵收所得稅及高雄市國稅局課稅之正
    確性。
二、案由財政部高雄市國稅局移送臺灣高雄地方法院檢察署檢察官偵查起訴及移送併
    案審理（甲○○、張恭誠部分）。
      理      由
一、訊據被告丙○○供承其為日錄公司負責人，公司之營利事業所得稅結算申報書及
    扣繳憑單，均由會計填寫申報等事實，而辯稱：日錄公司經營食品買賣，伊在外
    照顧餐廳，公司業務交給公司之主任、經理處理，伊不知公司有無僱用乙○○、
    甲○○、張恭誠云云。
二、惟查：
  (一)被害人乙○○、甲○○、張恭誠於八十六年間，均未在被告為負責人之日錄公司
    任職及支薪，已據被害人乙○○、甲○○、張恭誠書立檢舉書向財政部高雄市國
    稅局提出檢舉在案，有檢舉書影本三份附卷可稽。被害人乙○○自七十七年間起
    至八十六年十二月止，均在台灣省鐵路管理局上班，並未在日錄公司上班等情，
    亦據乙○○於原審證述無訛，並有所提出之台灣省鐵路管理局機務處高雄機廠在
    職證明書一張在卷足憑。被害人甲○○自八十五年起至八十八年間，均在高雄市
    三民區○○○路新亞汽車駕訓班擔任教練，被害人張恭誠則自八十四年起至八十
    八年間，在全省各地銷售「娃娃」等情，為上述檢舉書所載明。
  (二)日錄公司以乙○○、甲○○、張恭誠名義，填具八十六年一月至十二月之薪資所
    得各為十七萬五千元之扣繳憑單，並以此不實支出，製作日錄公司八十六年度營
    利事業所得稅申報書，於八十六年五月十五日一併持以向財政部高雄市國稅局三
    民稽徵所申報等事實，有乙○○、甲○○、張恭誠之扣繳憑單影本三份、日錄公
    司八十六年度營利事業所得稅申報書影本一份及財政部高雄市國稅局九十一年七
    月廿九日財高國稅法字第０九一００四二００九號函附卷可佐。乙○○及甲○○
    之薪資資料，係被告囑咐日錄公司會計據以製作扣繳憑單，及日錄公司八十六年
    度營利事業所得稅結算申報書，一併持以申報日錄公司八十六年度營利事業所得
    稅等情，亦為被告於原審及本院調查中供明（原審卷第四八頁、本院九十一年七
    月十八日訊問筆錄）。乙○○及甲○○之不實支出部分，既係由被告提供資料給
    該公司會計據以製作扣繳憑單、及所得稅結算申報書，則被害人張恭誠部分，自
    亦係被告所提供甚明。被告於原審供稱日錄公司員工約僅十人，然則被告對於乙○○、甲○○、張恭誠並非其公司員工，豈有不清楚之理，其所供不知公司有無
    僱用乙○○等三人，無非飾詞卸責，自無足採。
  (三)被告提供不實之薪資資料，囑咐其不知情之會計，憑以製作乙○○等三人之薪資
    所得扣繳憑單，再填日錄公司八十六年度營利事業所得稅結算申報書，一併持向
    高雄市國稅局三民稽徵所申報，使乙○○等三人有受課徵所得稅危險之損害，亦
    足影響高雄市國稅局對於課稅之正確性。被告虛偽申報支出乙○○之薪資十七萬
    五千元（甲○○、張恭誠部分之逃漏稅捐，未經起訴），使日錄公司逃漏營利事
    業所得稅額為四萬三千九百六十一元，此有財政部高雄市國稅局八十八年十月廿
    五日財高國稅法字第八八０五一七七九號函附卷可資參照（原審卷第五二頁）。
    被告並未刻員工之印章製作工資表，為被告所供明（上訴卷第一七頁、本院九十
    一年九月廿三日訊問筆錄），是被告係矇使不知情之公司會計，製作不實之扣繳
    憑單及所得稅結算申報書，用以申報所得稅額，而以此詐術逃漏稅捐無訛。
  (四)綜上所，本案事證明確，被告所辯，顯係卸責之詞，殊無足採，其犯行洵堪認
    定。
三、查被告為日錄公司負責人，係從事業務之人，而行使業務上登載不實文書，足以
    生損害於公眾及他人，所為係犯刑法第二百十六條、第二百十五條之行使業務上
    登載不實文書罪。其業務上登載不實之低度行為，為行使之高度行為所吸收，不
   另論罪。被告使不知情之會計登載業務上不實文書，持以申報行使，為間接正犯
    。被告登載乙○○等三人之不實扣繳憑單行使，被害人有乙○○等三人，因其係
    為申報日錄公司之八十六年度營利事業所得稅而製作該三人之扣繳憑單，應認為
    係單一行為觸犯數罪名之想像競合犯，仍從一罪處斷。被告係日錄公司負責人，
    為依公司法規定之公司負責人，其為納稅義務人之日錄公司以詐術逃漏稅捐，依
    稅捐稽徵法第四十七條第一款規定，被告應負稅捐稽徵法第四十一條之以詐術逃
    漏稅捐罪。被告所犯上開二罪間，應予分論併罰。按被告所犯逃漏稅捐罪，係代
    替日錄公司受徒刑之處罰，與行使業務上登載不實文書罪間，並不具目的與方法
    ，或目的與結果之關係，故不具牽連犯關係，公訴意旨認二罪間有方法結果之牽
    連關係，尚有未洽。又被告就被害人甲○○及張恭誠部分之登載不實文書及行使
    ，雖未經公訴人起訴，因此部分與起訴之行使登載不實文書部分，有裁判上一罪
    關係，為起訴效力所及，自應併予審理。
四、原審論處被告罪刑，固無不合，惟查：(一)認定被告所犯逃漏稅捐罪與行使業務上
    登載不實文書罪間，有牽連犯關係，而從一重之逃漏稅捐罪處斷，(二)就被告對被
    害人張恭誠部分之登載不實文書行使，未及一併審理，(三)日錄公司逃漏稅捐部分
    ，公訴人僅就被害人乙○○部分起訴，原審就未起訴之被害人甲○○部分一併論
    判，而認定日錄公司逃漏稅捐八萬七千七百十一元，(四)薪資扣繳憑單，其本身並
    非會計憑證或帳冊，如有登載不實，亦不構成商業會計法第七十一條第一款之罪
    ，原判決認該扣繳憑單為會計憑證，而論被告犯商業會計法第七十一條第一款之
    罪；均有未洽。檢察官上訴指摘原判決不當，為有理由，自應由本院將原判決撤
    銷改判。爰審酌被告之日錄公司逃漏之稅額僅四萬三千九百六十一元，及為公司
    逃漏稅捐，而虛載支付他人薪資所得之扣繳憑單，危害公眾及他人，及其並無前
    科，有臺灣高等法院被告全國前案紀錄表可按，素行尚好等一切情狀，分別量處
    如主文所示之刑，及定其應執行刑，併分別諭知易科罰金之折算標準。
五、另臺灣高雄地方法院檢察署併辦意旨略以：被告丙○○係日錄公司負責人，虛報
    章育良八十五年度薪資所得卅二萬四千元，虛報甲○○八十六年度薪資所得十七
    萬五千元，虛報張恭誠八十六年度薪資所得十七萬五千元，與本案起訴事實有連
    續犯之裁判上一罪關係等情。經查：
 (一)逃漏所得稅部分，納稅義務人係日錄公司，被告係因其為公司負責人，而代公司
    受徒刑之處罰，而公司為法人，並無有犯罪之概括犯意，故無成立連續犯之可言
    。此部分之逃漏稅捐，既未經起訴，本院自不能予以論判，(二)虛載甲○○、張恭
    誠之八十六年度薪資所得扣繳憑單部分，因與虛載乙○○八十六年度薪資所得扣
    繳憑單，係屬同一時間，已如上述併案審理。虛載章育良八十五年度薪資所得扣
    繳憑單，與虛載乙○○之扣繳憑單之時間，相距一年，尚難認被告於虛載章育良
    之扣繳憑單時，即有虛載乙○○之扣繳憑單之概括犯意，是此部分與起訴之虛載
    乙○○之扣繳憑單部分，即無連續犯之裁判上一罪關係，非起訴效力所及。是併
    辦意旨未經本院併案審理部分，應另由檢察官偵辦，併予明。
據上論斷，應依刑事訴訟法第三百六十九條第一項前段、第三百六十四條、第二百九
十九條第一項前段、稅捐稽徵法第四十七條第一款、第四十一條、刑法第十一條前段
、第二百十六條、第二百十五條、第五十五條、第五十一條第五款、第四十一條第一
項、罰金罰鍰提高標準條例第一條前段、第二條，判決如主文。
本案經檢察官張其主到庭執行職務。
中    華    民    國     九十一 年       九       月      十五      日
                              臺灣高等法院高雄分院刑事第五庭
                                  審判長法官  吳水木
                                        法官  趙文淵
                                        法官  洪慶鐘
右正本證明與原本無異。
違反稅捐稽徵法部分如不服本判決應於收受本判決後十日內向本院提出上訴書狀，其
未述上訴理由者，並得於提起上訴後十日內向本院補提理由書狀（均須按他造當事
人之人數附繕本)「切勿逕送上級法院」。
行使業務上登載不實文書罪部分不得上訴。
                                      書記官  彭筱瑗
中    華    民    國     九十一     年       十       月     十六       日
附錄：本判決論罪科刑法條：
刑法第二百十五條：
從事業務之人，明知為不實之事項，而登載於其業務上作成之文書，足以生損害於公
眾或他人者，處三年以下有期徒刑、拘役或五百元以下罰金。
刑法第二百十六條：
行使第二百十條至第二百十五條之文書者，依偽造、變造文書或登載不實事項或使登
載不實事項之規定處斷。
稅捐稽徵法第四十一條：
納稅義務人以詐術或其他不正當方法逃漏稅捐者，處五年以下有期徒刑、拘役或科或
併科新臺幣六萬元以下罰金。
稅捐稽徵法第四十七條第一款：
本法關於納稅義務人、扣繳義務人及代徵人應處徒刑之規定，於左列之人適用之：
一、公司法規定之公司負責人。
                                                                        Ｋ
